臺灣高等法院刑事裁定
111年度毒抗字第864號
抗  告  人
即  被  告  林佑松



上列抗告人即被告因違反毒品危害防制條例案件，不服臺灣桃園
地方法院中華民國111年8月29日裁定（111年度毒聲字第1148號
），提起抗告，本院裁定如下：
    主  文
抗告駁回。                                             
    理  由
一、原裁定意旨略以：抗告人即被告林佑松（下稱抗告人）於民
    國111年5月1日某時，在桃園市○○區○○○街00號住處，以燃燒
    玻璃球吸食煙霧之方式，施用甲基安非他命1次之犯行，已
    據其於警詢及偵訊中坦承不諱，並有被採尿人尿液暨毒品真
    實姓名與編號對照表、台灣檢驗科技股份有限公司濫用藥物
    檢驗報告各1紙在卷可稽。又抗告人前因施用毒品經送觀察
    、勒戒後，認無繼續施用傾向，而於91年11月6日釋放出所
    ，距本案犯行已逾3年；再酌以抗告人本案並無在犯罪未發
    覺前，自動向醫療機構請求治療之情形，及現另涉販賣第二
    級毒品案件偵查中【臺灣桃園地方檢察署（下稱桃園地檢署
    ）111年度偵字第19048號】，有因案遭判刑、入監執行之可
    能，恐無法辦理後續個案轉介及戒癮治療評估等事宜，認檢
    察官裁量以向法院聲請觀察、勒戒始能達成戒癮治療之目的
    ，而不為附命完成戒癮治療之緩起訴處分，經核於法並無不
    合，爰依毒品危害防制條例第20條第1項、觀察勒戒處分執
    行條例第3條第1項，裁定令抗告人入勒戒處所施以觀察、勒
    戒，期間不得逾2月等語。
二、抗告意旨略以：本案即111年度毒偵字第3377號與偵查中之1
    11年度偵字第19048號屬同一案件，理應一併偵查、審理，
    此為檢方疏失，誤解抗告人另涉有他案，恐無法完成戒癮治
    療，而不為抗告人附命完成戒癮治療之緩起訴處分，致影響
    抗告人權益；法院本於職權，基於發現真實，應對於抗告人
    有利、不利事項均一併注意，豈可違反無罪推定原則，預設
    立場，認抗告人無法完成戒癮治療，爰請求改命抗告人戒癮
    治療云云。
三、按犯毒品危害防制條例第10條之罪者，檢察官應聲請法院裁
    定，或少年法院（地方法院少年法庭）應先裁定，令被告或
    少年入勒戒處所觀察、勒戒，其期間不得逾2月。依前項（
    第1項）規定為觀察、勒戒或強制戒治執行完畢釋放後，3年
    後再犯第10條之罪者，適用前2項之規定。同條例第20條第1
    項、第3項定有明文。亦即如觀察、勒戒或強制戒治執行完
    畢釋放後，3年後始再有施用第一級、第二級毒品之行為者
    ，仍適用初犯之規定，先經觀察、勒戒、強制戒治之程序。
    查抗告人於上開時、地施用第二級毒品甲基安非他命之事實
    ，業據抗告人於警詢及偵訊時坦承不諱，且其為警查獲時所
    採集之尿液檢體，經送驗結果呈安非他命類（甲基安非他命
    、安非他命）陽性反應等情，有桃園市政府警察局八德分局
    被採尿人尿液暨毒品真實姓名與編號對照表、台灣檢驗科技
    股份有限公司濫用藥物實驗室-台北111年5月20日濫用藥物
    檢驗報告各1紙在卷可憑，足認抗告人確有於上揭時、地施
    用第二級毒品之行為。又抗告人前於91年間因施用第一級毒
    品、第二級毒品，經原審法院以91年度毒聲字第1506裁定送
    觀察、勒戒，認無繼續施用毒品傾向，並經桃園地檢署檢察
    官於同年11月18日以91年度毒偵緝字第413號為不起訴處分
    確定；再於92年間因施用毒品案件，經原審法院以92年度毒
    聲字第3437號裁定令入勒戒處所施以觀察、勒戒，認無繼續
    施用毒品傾向，於93年6月25日出所，此後抗告人均未再受
    觀察、勒戒或強制戒治處分等情，有本院被告前案紀錄表在
    卷可稽。抗告人於110年5月1日施用第二級毒品行為，距其
    最近一次因犯施用毒品罪經觀察、勒戒執行完畢釋放日既已
    逾3年，依據前揭說明，即應再令觀察、勒戒，原審裁定將
    抗告人送勒戒處所執行觀察、勒戒，於法並無不合。
四、抗告意旨請求改命戒癮治療云云。惟查：
(一)行政院依毒品危害防制條例第24條第3項授權而訂定「毒品
    戒癮治療實施辦法及完成治療認定標準」，明定戒癮治療之
    實施對象，為施用第一級及第二級毒品者（第2條第1項）；
    並規定被告有下列情事之一時，不適合為附命完成戒癮治療
    之緩起訴處分。但無礙其完成戒癮治療之期程者，不在此限
    ：「一、緩起訴處分前，因故意犯他罪，經檢察官提起公訴
    或判決有罪確定。二、緩起訴處分前，另案撤銷假釋，等待
    入監服刑。三、緩起訴處分前，另案羈押或執行有期徒刑。
    」（第2條第2項）。上開戒癮治療實施辦法即可作為裁量判
    斷之輔佐標準。是立法者既賦予檢察官選擇上述雙軌制度之
    權限，則檢察官之職權行使，法院原則上應予尊重，僅就檢
    察官之判斷有違背法令、事實認定有誤或其他裁量重大明顯
    瑕疵等事項，予以有限之低密度審查（本院106年法律座談
    會第37號審查意見及107年法律座談會第22號審查意見參照
    ）。抗告人本案施用毒品犯行查獲之同時亦經警查獲抗告人
    另涉有販賣毒品犯行，雖其否認犯行，然此有通訊監察譯文
    在卷可參（見毒偵3377卷第85至103頁）；從而檢察官依訊
    問結果，審酌抗告人各項情況，未以附條件緩起訴，循法律
    規定之原則，依毒品危害防制條例第20條第1項規定聲請觀
    察、勒戒，乃其適法職權之行使，尚難認其裁量有何違法或
    明顯失當之處，法院亦無從以附條件緩起訴替代。
(二)再參諸毒品危害防制條例所規定之觀察、勒戒處分，其立法
    意旨在幫助施用毒品者戒除毒癮，該處分之性質非為懲戒行
    為人，而係為消滅行為人再次施用毒品之危險性，目的在戒
    除行為人施用毒品之身癮及心癮措施；觀察、勒戒係導入一
    療程觀念，針對行為人將來之危險所為預防、矯治措施之保
    安處分，以達教化與治療之目的，可謂刑罰之補充制度，從
    而毒品危害防制條例本身所規定之觀察、勒戒及強制戒治等
    保安處分，雖兼具自由刑之性質，卻有刑罰不可替代之教化
    治療作用，且觀察、勒戒既屬用以矯治、預防行為人反社會
    性格，而具社會保安功能之保安處分，當無因行為人之個人
    或家庭因素而免予執行之理，是毒品危害防制條例規定之觀
    察、勒戒處分係屬強行規定，倘有施用毒品之行為，除檢察
    官審酌個案情形，依同條例第24條第1項為附條件緩起訴處
    分，可排除適用外，凡經檢察官聲請，法院原則上應予尊重
    ，僅得依法裁定令入勒戒處所觀察、勒戒，以查其是否仍有
    施用毒品傾向，並據以斷定幫助行為人徹底戒毒之方法，法
    院尚無自由斟酌以其他方式替代之權。
五、綜上所述，原審依檢察官之聲請裁定命抗告人送勒戒處所觀
    察、勒戒，經核其認事用法並無違誤，抗告意旨徒執前詞指
    摘原裁定不當，請求撤銷原裁定，為無理由，應予駁回。
六、據上論斷，應依刑事訴訟法第412條，裁定如主文。
中　　華　　民　　國　　111 　年　　9 　　月　　30　　日
              　　刑事第十八庭  審判長法　官  何俏美
                                      法　官  黃紹紘
                                      法　官  陳海寧
以上正本證明與原本無異。
不得再抗告。
                                      書記官  謝文傑
中　　華　　民　　國　　111 　年　　10　　月　　5 　　日